臺灣高等法院臺南分院刑事判決　　　　　　 九十三年度上易字第五○六號　　 Ｃ
　　　上　訴　人
　　　即　被　告　甲 ○ ○
　　　選任辯護人　嚴 庚 辰　律師
右列上訴人因竊盜案件，不服臺灣嘉義地方法院九十三年簡上字第一八○號中華民國
九十三年九月二十一日所為第一審判決（聲請簡易判決處刑書案號：臺灣嘉義地方法
院檢察署九十三年度偵字第三０六三號，經該院嘉義簡易庭九十三年度嘉簡字第四六
０號於中華民國九十三年六月七日第一審簡易判決後，檢察官不服提起上訴並移
案審理案號：九十三年度偵字第三七六一號，經該院管轄之第二審合議庭改依通常程
序審理）提起上訴，本院判決如左：
      主      文
上訴駁回。
      事      實
一、甲○○與馬麗華（業經原審以九十三年度嘉簡字第四六○號簡易判決判處有期徒
    刑六月，緩刑三年確定）基於共同意圖為自己不法所有之犯意聯絡，甲○○並基
    於概括之犯意，共同持甲○○所有客觀上可為兇器之扳手及鐵鎚各一支，於民國
    （下同）九十三年五月十八日五時五十八分許（原判決誤載為下午五時五十八分
    許），由甲○○駕駛未懸掛汽車牌照（引擎號碼Ｒ0000000Ｃ）之自用小
    貨車搭載馬麗華，前往坐落於嘉義縣布袋鎮○○段一六三線四二公里處現由嘉義
    縣政府代管之國有土地之鹽田，竊取置於該鹽田內臺鹽實業股份有限公司所有，
    現由嘉義縣政府代管之大型鐵製抽水馬達管二具（價值約新臺幣三千元）、鋼架
    （原判決誤載為鐵架）一具，得手後據為己有，並置放前開小貨車上，嗣為嘉義
    縣政府工務局水門抽水站管理員乙○○查覺，報警處理當場查獲。並扣得甲○○
    所有，且供共同犯罪所用之扳手及鐵鎚各一支。
二、甲○○承續前開同一之犯意，攜帶其所有客觀上足認為兇器之乙炔切割器一組，
    於九十三年六月十一日下午五時許，駕駛前揭自用小貨車，在嘉義縣布袋鎮鹽場
    四區水泵工寮內，以乙炔切割器將嘉義縣政府所有之水泵（價值約新臺幣二千元
    ）予以切割分解後，因故暫離，尚未得逞，嗣於同日下午六時三十分許，在鹽場
    四區堤防邊為警查獲，並扣得其所有，且供犯罪所用之乙炔切割器一組。
三、案經嘉義縣警察局布袋分局報請臺灣嘉義地方法院檢察署檢察官偵查起訴，及移
    送併案審理。
      理      由
一、訊據上訴人即被告甲○○對於犯罪事實一所載時地拿取大型鐵製抽水馬達管二具
    、鋼架一具，及於九十三年六月十一日下午五時許，駕駛前揭自用小貨車，至嘉
    義縣布袋鎮鹽場四區水泵工寮之事實，固坦認不諱，惟矢口否認有有何竊盜犯行
    ，辯稱：伊係撿破爛的，伊以為大型鐵製抽水馬達管等沒人要，所以撿回來；犯
    罪事實二部分，因伊左腳截肢，如何去搬取東西，且證人蕭崇明崇所述，伊係蹲
    著切割水泵，亦與伊係一肢切除之重度殘障之實情不符；切割器既未搬到工寮內
    ，如何切割水泵，自堤防岸上要連接管子到工寮內切割水泵，要拖多長之管子？
    伊倘真有進入工寮內切割水泵，依伊之身體殘障況，又如何有充裕時間收拾切割
    管子、切割器放置車子後，尚能開車離開現場？蕭崇明之證詞與常理相違云云。
二、經查：
 （一）被告甲○○確有犯罪事實一之犯行，業據被告於原審坦認不諱（原審簡上卷
       第三九頁），核與證人即嘉義縣政府工務局水門抽水站管理人員乙○○於本
       院審理時證述失竊情節相符，並有乙○○出具之贓物認領保管單、保管書及
       被告出具之自用小客車保管書各一紙、現場照片八幀附卷可稽（嘉義縣警察
       局布袋分局嘉布警三字第0000000000號卷第十二、十四至十八頁
       ），被告就此部分出於任意性之自白與事實相符，應堪採信。至該抽水馬達
       管等因鹽田已久未曬鹽可能外觀老舊云云，惟查嘉義縣布袋鎮○○段一六三
       線四二公里處之鹽田，係由嘉義縣政府代管，平時由該府派乙○○巡視各水
       門、抽水站，遭竊之抽水馬達管二具與鋼架一具係台鹽實業股份有限公司之
       財產，用作曬鹽時配用物品，並不是廢棄之物，業據台鹽實業股份有限公司
       九十三年十一月十八日台鹽財字第○九三○○一三六八○號、嘉義縣政府九
       十三年十二月十四日府工水字第○九三○一五三○四九號函覆本院明確，證
       人乙○○亦證述伊是巡視鹽田的馬達、鹽田；（問：鹽田很久沒有使用，附
       近的設備是否還在？答）馬達、水管、鐵架都還在；（問：馬達等設備縣政
       府是否有說要拋棄？答）沒有；（問：這些設備是否你在管理？答）是的等
       語在卷。且該大型鐵製抽水馬達管二具價值約新臺幣三千元，業據乙○○所
       供明（第0000000000號警卷第二頁），顯非無價值之物，且置放
       鹽田現場，究與無主物有別，被告既以拾荒為業，應知當不得隨意拿取他人
       閒置之物，被告空言否認，顯係臨訟卸責之詞，不足採信，被告此部分犯行
       ，洵足認定。
 （二）關於犯罪事實二犯行部分，業據證人即路過之蕭崇明於原審審理時證稱：「
       （審判長問：九十三年六月十一日下午，你發現有人偷水泵的經過？）答：
       當天我載飲料進去裡面賣，要回去時，已經傍晚，我經過工寮時，有聽到有
       切割的聲音，我有在岸上看，也有騎過去對面的岸上看，我認得出來那的人
       的頭。當時切割的人是蹲著，我有過去前面看到的人頭前面是禿頭，也認得
       那個人的車子，沒有掛車牌，停在工寮上面，我就去報警，警察來時，那個
       人就準備要開車離開」、「（審判長問：你在工寮的岸上看，是否有看清楚
       ？）答：我看得很清楚，：：：。」、「（審判長問：當時切割器有無搬到
       下面？）答：沒有，放在車上，連接一個管子到工寮裡面，我當時看了兩次
       ，從岸上及另一邊都有看。我想如果我喊，那個人就會跑掉，我就去報警，
       我帶警察來時，那個人已經開車離開現場一段路，在路上被我們遇到。」、
       「（審判長問：在現場切割的人是否有可能另有他人？）答：不可能，現場
       只有他一個人。」（見原審簡上卷第三四至三六頁），按證人與被告本不相
       識，自無設詞誣陷被告之必要，況依證人所述，不論行為人頭部特徵、犯罪
       方法及使用工具等均指證甚詳，且目睹案發過程亦非僅係短暫瞬間，既能詳
       為描述，證人蕭崇明證述之內容，又屬相符，應可採信，此外尚有乙炔切割
       器之扣押書一紙、現場、水泵、乙炔切割器照片十三幀附卷可稽（見嘉義縣
       警察局布袋分局嘉布警三字第0000000000號卷第十三至十七頁、
       原審卷四四頁、本院卷被告九十四年一月六日狀附證物）。又被告本即以拾
       荒為業，雖於肢體上因殘障或有不便，惟如犯罪事實一之馬達管等重物，被
       告亦知悉透過使用鍊子等物理方式加以吊起載運，此為被告所自承在卷（見
       臺灣嘉義地方法院檢察署九十三年偵字第三○六三號卷第十頁），再參酌被
       告自承能駕駛自用小貨車，上載乙炔切割器，至嘉義縣布袋鎮鹽場四區水泵
       工寮，並運用方法拿取前述抽水馬達管等情，顯見被告並非完全不能行動，
       則被告是否果真不能蹲著或切割水泵，即非無疑。另依卷內所附乙炔切割器
       照片（見第0000000000號警卷第十七頁），該乙炔切割器尚有甚
       長之管線可供長距離使用，被告亦得以其他方法連接乙炔切割器予以切割水
       泵，並收拾切割管子、切割器置放車上。被告所辯，委無足採。事證明確，
       被告有前揭犯罪事實二之犯行，堪以認定。
三、查上訴人即被告甲○○所攜以行竊之扳手及鐵鎚各一支、乙炔切割器一組均係鐵
    製器具，或切割利器，客觀上足對人之生命、身體、安全構成威脅，自屬兇器。
    核被告對於犯罪事實一所為，係犯刑法第三百二十一條第一項第三款攜帶兇器竊
    盜既遂罪，對於犯罪事實二所為，係犯刑法第三百二十一條第一項第三款、第二
    項之攜帶兇器竊盜未遂罪。被告與馬麗華間，就犯罪事實一之竊盜犯行，有犯意
    之聯絡及行為之分擔，為共同正犯。被告就犯罪事實二之竊盜犯行，僅著手竊盜
    之實施行為而未生取得財物之結果，為未遂犯，應依刑法第二十六條前段之規定
    減輕其刑。被告先後二次犯行，時間緊接，犯罪手法均相同，觸犯基本構成要件
    亦相同，顯係基於概括犯意而為，應依連續犯規定以刑法第三百二十一條第一項
    第三款攜帶兇器竊盜既遂一罪論，並加重其刑。被告承同一概括犯意攜帶兇器竊
    盜之犯罪事實二部分，經臺灣嘉義地方法院檢察署檢察官以九十三年偵字第三七
    六一號函請原審併案審理部分之犯罪事實，雖未據檢察官起訴，惟與上開已起訴
    之犯罪事實一之竊盜犯行之事實，具有連續犯之裁判上一罪關係，基於審判不可
    分之原則，應為起訴效力所及，本院自得併予審理。
四、原審以被告罪證明確，因予適用刑法第二十八條（漏論）、第五十六條、第三百
    二十一條第一項第三款、第三十八條第一項第二款（漏論）之規定，並審酌被告
    經警查獲後仍再為竊盜犯行，犯後猶飾詞否認部分犯行，竊得財物不多等情狀，
    量處有期徒刑七月。另扣案用以竊盜之扳手、鐵鎚各一支及乙炔切割器一組係被
    告甲○○所有，且供共同或單獨犯罪所用之物，均依法宣告沒收。本院經核原判
    決認事用法俱無不合，量刑亦稱妥適，被告上訴意旨否認犯罪，指摘原判決不當
    ，非有理由，應予駁回。
五、被告甲○○曾於於九十二年十二月二十四日竊取陳富山所有之鐵模板犯行部分，
    經臺灣嘉義地方法院檢察署檢察官以被告所為，係屬刑事訴訟法第三百七十六條
    第二款所列之輕微案件，參酌刑法第五十七條所列各款事項，認以不起訴處分為
    適當，而為不起訴處分，有該署九十三年度偵字第一一六號為不起訴處分書在卷
    可按，詎被告仍不知警惕，仍一再犯案，應認有再犯之虞，自不宜宣告緩刑，併
    予敘明。
據上論斷，應依刑事訴訟法第三百六十八條，判決如主文。
本案經檢察官邱克斌到庭執行職務。
中    華    民    國      九十四      年      一      月      二十      日
                                  臺灣高等法院臺南分院刑事第二庭
                                      審判長法官  葉    居    正
                                            法官  莊    俊    華
                                            法官  高    明    發
右正本證明與原本無異。
不得上訴。
                                      法院書記官  陳    淑    貞
中    華    民    國      九十四      年      一      月      二十      日
附錄法條：
刑法第三百二十一條第一項第二款、第三款：
犯竊盜罪而有左列情形之一者，處六月以上五年以下有期徒刑：
一、於夜間侵入住宅或有人居住之建築物、船艦或隱匿其內而犯之者。
二、毀越門扇、牆垣或其他安全設備而犯之者。
三、攜帶兇器而犯之者。
四、結夥三人以上而犯之者。
五、乘火災、水災或其他災害之際而犯之者。
六、在車站或埠頭而犯之者。
前項之未遂犯罰之。
